【裁判字號】    99,聲判,9
【裁判日期】    990531
【裁判案由】    聲請交付審判
【裁判全文】
臺灣新竹地方法院刑事裁定               99年度聲判字第9號
聲  請  人
即  告發人  丙○○
            鄭宗松原名鄭武郎.
共      同
代  理  人  黃照律師
被      告  甲○○
            乙○○
上列聲請人等因告發被告等偽造文書案件，不服臺灣新竹地方法
院檢察署檢察官不起訴處分（98年度偵字第5693號），聲請交付
審判，本院裁定如下：
    主  文
聲請駁回。
    理  由
一、按犯罪之被害人得為告訴；告訴人接受不起訴或緩起訴處分
    後，得於7 日內以書狀敘述不服之理由，經原檢察官向直接
    上級法院檢察署檢察長或檢察總長聲請再議；告訴人不服上
    級法院檢察署檢察長或檢察總長認再議為無理由而駁回之處
    分者，得於接受處分書後10日內委任律師提出理由狀，向該
    管第一審法院聲請交付審判；法院認為交付審判之聲請不合
    法或無理由者，應駁回之，刑事訴訟法第232 條、第256 條
    第1 項、第258 條之1 、第258 條之3 第2 項前段分別定有
    明文。又刑事訴訟法第232 條所稱犯罪之被害人，係指因犯
    罪行為其權益受直接之侵害者而言，不包括因此項犯罪而間
    接或附帶受害之人在內。再因告發而開始偵查之刑事案件，
    並無得為聲請再議之人，一經檢察官為不起訴之處分後，其
    處分即屬確定，最高法院27年上字第2045號、58年臺上字第
    2576號判例均可參考。是以，聲請法院交付審判案件，必以
    「告訴人」就地方法院或高等法院檢察署檢察官所為不起訴
    處分提起再議後，因不服上級法院檢察署檢察長或檢察總長
    認為「再議無理由」而駁回再議之處分者為限，若非告訴人
    而就未經再議案件向法院提出交付審判之聲請者，其聲請程
    序自不合法，依法應予駁回。
二、本件聲請人等聲請交付審判意旨略以：被告甲○○於民國94
    年3 月間、95年3 月間召集合會，聲請人等均為會員之一，
    惟聲請人等尚未得標，被告甲○○竟於96年7 月倒會，尚有
    會款新臺幣（下同）536,856 元、622,568 元未給付聲請人
    等。而被告甲○○於96年7 月16日先佯意與聲請人等達成協
    議，分別簽發本票5 紙、13紙，票面金額各計536,856 元、
    622,568 元之本票予聲請人等供為擔保，表示願自97年7 月
    16日、4 月10日起按期清償聲請人等。詎被告甲○○竟將其
    名下之新竹市○○段1171地號土地於96年9 月7 日以「買賣
    」為登記原因，移轉所有權登記予被告乙○○，因被告乙○
    ○為被告甲○○之母，被告2 人共同以虛偽不實之買賣契約
    使公務員登載不實，將上開土地所有權移轉予被告乙○○，
    企圖妨礙日後行使持有上開本票之票據權利，脫產意圖昭然
    若揭。茲聲請人等就上情提出告發後，臺灣新竹地方法院檢
    察署檢察官以98年度偵字第5693號對被告2 人為不起訴處分
    ，然該不起訴處分書就下情未予積極查證：(一)、被告甲○○
    於偵查中曾表明向被告乙○○借款用以清償聲請人等並不實
    在，實係被告甲○○向已標取會金之死會會員收取之會款來
    清償，並非如被告甲○○所稱因向被告乙○○借款用以支付
    會金，而將其名下所有之上開土地以「買賣」為登記原因，
    移轉所有權登記予被告乙○○，倘臺灣新竹地方法院檢察署
    檢察官傳喚已標取會金之死會會員訊問被告甲○○是否仍繼
    續收款即可釐清。(二)、上開土地面積1,422 平方公尺，於96
    年8 月間之地價每平方公尺2,500 元，總價3,555,000 元，
    而被告甲○○持有3 分之1 ，被告乙○○持有9 分之1 。易
    言之，被告甲○○之持分依當時之公告現值值1,185,000 元
    ，市價應不止於此。又假設被告甲○○處分其持分用以清償
    債務，理應高價拋售，縱被告甲○○所言向被告乙○○借款
    ，且被告乙○○亦提供650,000 元之資金流向證明為真，亦
    遠低於公告現值，遑論尚有上開土地上之同地段2434建號之
    建物亦同時移轉所有權登記予被告乙○○，臺灣新竹地方法
    院檢察署檢察官卻未向國稅局函查該建物之課稅現值。(三)、
    被告甲○○向被告乙○○借款用以給付上開票款，理應於借
    款後1 次給付票款，何需再按期給付票款予聲請人等？又被
    告甲○○因向被告乙○○借款而移轉上開土地所有權，何不
    將上開土地設定抵押權予聲請人等作為擔保？至少仍保有所
    有權人之權能。準此，爰於法定期間，聲請裁定准許將本案
    交付審判。
三、經查，聲請人等前向臺灣新竹地方法院檢察署檢察官告發被
    告甲○○、乙○○涉犯刑法第214 條使公務員登載不實之偽
    造文書案件，經同署檢察官依法調查後，認被告甲○○雖將
    其名下之上開地號土地過戶至被告乙○○名下，惟無證據足
    認被告甲○○、乙○○間確有虛偽買賣土地之情事，乃於99
    年3 月2 日以98年度偵字第5693號就被告2 人涉嫌偽造文書
    案件為不起訴處分，並於該處分書中敘明：不得再議等情，
    業經本院調取臺灣新竹地方法院檢察署98年度偵字第5693號
    全卷詳閱無訛，並有臺灣高等法院被告前案紀錄表2 份附卷
    可稽。又依聲請人等向臺灣新竹地方法院檢察署檢察官申告
    被告2 人涉犯刑法第214 條使公務員登載不實之偽造文書犯
    罪事實而言，直接被害人應為國家社會法益及該不動產原登
    記名義人，縱聲請人等因被告2 人之上開行為受有損害，充
    其量僅屬間接被害，依上開說明，聲請人等所為申告，非屬
    告訴，應僅具告發性質，是臺灣新竹地方法院檢察署檢察官
    為不起訴處分時諭示：不得再議，應無不合。據此，本件聲
    請人等因係告發人而非告訴人，對上開不起訴處分不得聲請
    再議，臺灣高等法院檢察署即無「再議駁回」之處分可言，
    則聲請人等就臺灣新竹地方法院檢察署檢察官之上開不起訴
    處分，逕向本院提起本件交付審判之聲請，於法顯有不合，
    應予駁回。
四、依刑事訴訟法第258 條之3 第2 項前段，裁定如主文。
中    華    民    國    99    年    5     月    31    日
                  刑事第三庭  審判長法  官  楊惠芬
                                    法  官  王子謙
                                    法  官  林昌義
以上正本證明與原本無異。
本裁定不得抗告。
中    華    民    國    99    年    5     月    31    日
                                    書記官  黃伊婕

司法院資訊處製作；財團法人民間司法改革基金會備份。
